【裁判字號】    97,上訴,342
【裁判日期】    970331
【裁判案由】    違反毒品危害防制條例
【裁判全文】
臺灣高等法院臺中分院刑事判決         97年度上訴字第342號
上  訴  人
即  被  告  甲○○
                      弄18號.
上列上訴人因違反毒品危害防制條例案件，不服臺灣彰化地方法
院96年度訴字第2278號中華民國96年12月21日第一審判決（起訴
案號：臺灣彰化地方法院檢察署96年度毒偵字第4478號），提起
上訴，本院判決如下：
    主  文
原判決關於甲○○於九十六年九月十三日所犯之施用第一級毒品
罪部分及其定應執行刑，均撤銷。
甲○○施用第一級毒品，累犯，處有期徒刑玖月，扣案之第一級
毒品海洛因壹包（淨重零點壹貳公克，空包裝重零點壹柒公克）
沒收銷燬之。
其他上訴駁回。
甲○○撤銷改判部分與上訴駁回部分所處之刑，應執行有期徒刑
貳年伍月，扣案之第一級毒品海洛因壹包（淨重零點壹貳公克，
空包裝重零點壹柒公克）及肆包（淨重零點伍壹公克，空包裝重
壹點零捌公克)，共伍包（合計淨重零點陸參公克，空包裝重壹
點貳伍公克），沒收銷燬之，注射針筒壹支，沒收之。
    事  實
一、甲○○前於民國90年間，曾因犯施用第一級毒品罪案件及施
    用第二級毒品罪案件，經原審法院以90年度訴字第843號刑
    事判決分別判處有期徒刑10月及有期徒刑4月，應執行有期
    徒刑1年1月確定，經入監執行，於92年11月13日縮刑期滿執
    行完畢。而其前並曾因施用毒品案件，經裁定送觀察、勒戒
    後，認有繼續施用毒品之傾向，復經法院裁定令入戒治處所
    ，施以強制戒治，於91年1月30日停止戒治付保護管束，後
    因撤銷停止戒治，復令入戒治處所續行強制戒治，迄91年10
    月14日執行完畢釋放。仍不知悔改，於前開強制戒治執行完
    畢釋放後5年內，復分別於下列時、地，施用第一級毒品海
    洛因及施用第二級毒品甲基安非他命，其各次犯行情形如次
    ：(一)基於施用第一級毒品海洛因之犯意，於96年9月3日下午
    4時40分許，在彰化縣員林鎮○○里○○路○段46巷299弄18
    號住處，以針筒將攙有海洛因之水溶液，由手臂血管注射入
    體內之方式，施用第一級毒品海洛因1次；又基於施用第二
    級毒品甲基安非他命之犯意，在當日某時刻，在上開住處，
    以將甲基安非他命置於玻璃球吸食器內燒烤使生煙氣，再吸
    入體內之方式，而施用第二級毒品甲基安非他命1次。嗣經
    彰化縣警察局田中分局據報於同日下午5時10前往其住所當
    場查獲，並扣得其所有供施用之第一級毒品4包 (全計淨重
    0.51公克，空包裝重1.08公克)及注射針筒1支，嗣經警採驗
    其尿液結果，亦呈現嗎啡 (海洛因進入人體內經代謝後，隨
    尿液以嗎啡成份排出體外)及甲基安非他命陽性反應，而查
    悉上情。(二)復基於施用第一級毒品海洛因之犯意，於96年9
    月13日下午2時許，在前開住處，以上揭施用第一級毒品海
    洛因之方法，施用第一級毒品海洛因1次；又基於施用第二
    級毒品甲基安非他命之犯意，在當日下午2時之前某時刻，
    在上開住處，以上揭施用第二級毒品甲基安非他命之方式，
    施用第二級毒品甲基安非他命1次。嗣甲○○於翌日晚間11
    時15分許，騎乘機車行經彰化縣員林鎮萬年里萬年巷49-25
    號前，為彰化縣警察局員林分局員警盤查時，在員警尚未發
    覺前，即自承有於前一日在其住處施用第一級毒品海洛因之
    情事，並主動繳出隨身持有之第一級毒品海洛因1包 (淨重
    0.12公克，空包裝重0.17公克)供警查扣，接受裁判。其後
    ，經警採驗其尿液結果，發覺其除所自首之施用第一級毒品
    海洛因外，尚有施用第二級毒品甲基安非他命之情事。(三)又
    基於施用第一級毒品海洛因之犯意，於96年10月10日上午10
    時許，在彰化縣員林鎮○○路○段131巷42弄14號處，以上揭
    施用第一級毒品海洛因之方法，施用第一級毒品海洛因1次
    ，而經彰化縣警察局溪湖分局據報前往該處查獲，並當場扣
    得其他在場人所有之第一級毒品海洛因及殘留海洛因塑膠袋
    及注射針筒等物品，並經採驗其尿液結果呈嗎啡陽性反應。
二、案經彰化縣警察局田中分局、員林分局、及溪湖分局報告臺
    灣彰化地方法院檢察署檢察官偵查起訴。
    理  由
一、上訴人即被告甲○○ (下稱被告)於本院審理時未到庭陳述
    ，爰依法逕由檢察官為一造辯論判決。本案據被告於檢察官
    偵查中及原審審理時之陳述，均坦承確有於前開時、地分別
    施用第一級毒品海洛因3次，及第二級毒品甲基安非他命2
    次之情事。參之被告前後3次經警方採集其尿液檢體鑑驗結
    果，確依序呈現嗎啡併甲基安非他命陽性反應 (96年9月3日
    採集之尿液)、嗎啡併甲基安非他命陽性反應 (96年9月14日
    採集之尿液)及嗎啡陽性反應 (96年10月11日採集之尿液)，
    有尿液代號與真實姓名對照認證單暨詮昕科技股份有限公司
    濫用藥物尿液檢驗報告各3紙附卷可稽（分見臺灣彰化地方
    法院檢察署96年度毒偵字第4478號偵查卷宗第13頁、第47頁
    ；臺灣彰化地方法院檢察署96年度毒偵字第4703號偵查卷宗
    第13頁、第34頁；臺灣彰化地方法院檢察署96年度毒偵字第
    5328號偵查卷宗第20頁、第33頁）；再被告於前揭時地分別
    經彰化縣警察局田中分局查扣之第一級毒品4包 (淨重共0.5
    1公克，空包裝重1.08公克)及彰化縣警察局員林分局查扣之
    第一級毒品海洛因1包 (淨重0.12公克，空包裝重0.17公克)
    ，亦均經法務部調查局鑑驗屬實，有該局鑑定書2紙在卷可
    稽 (見上揭第4478號偵查卷宗第49頁；第4703號偵查卷宗第
    36頁）；此外，復有被告所有，用以施用第一級毒品海洛因
    之注射針筒1支扣案可證。足徵被告上開自白與事實相符。
    再查被告前因施用毒品案件，經裁定送觀察、勒戒後，認有
    繼續施用毒品之傾向，復經法院裁定令入戒治處所，施以強
    制戒治，於91年1月30日停止戒治付保護管束，後因撤銷停
    止戒治，復令入戒治處所續行強制戒治，迄91年10月14 日
    執行完畢釋放等情，有臺灣高等法院被告全國前案紀錄表各
    1份在卷可參。綜上所述，本案被告上開施用第一、二級毒
    品之犯行，事證明確，足以認定，自應依法論科。
二、按修正後之刑法已將原刑法第56條連續犯之規定刪除，則在
    95年7月1日修正刑法施行後所為之犯罪行為即不得再適用連
    續犯之規定論處。又原刑法第56條連續犯規定修正刪除之理
    由，乃因連續犯原為數罪，考量犯罪之本質及刑罰公平原則
    ，如將數個犯罪行為，以一罪論處，不無鼓勵犯罪之嫌，亦
    使國家刑罰權之行使發生不合理之現象，故廢止原連續犯規
    定之適用，而將本應各自獨立論處之數罪，回歸本來就應賦
    予複數法律效果之原貌。因此，就刑法修正施行後多次施用
    毒品之犯行，採一罪一罰，始符合立法本旨。亦即在刑法修
    正施行後之多次施用毒品犯行，即應依數罪併罰，合併定其
    應執行之刑（最高法院96年8月21日96年度第9次刑事庭會議
    決議參照)。核被告3次施用第一級毒品海洛因之行為，係犯
    毒品危害防制條例第10條第1項之施用第一級毒品罪，而其2
    次施用第二級毒品甲基安非他命之行為，係犯同條第2項之
    施用第二級毒品罪。其施用之際，分別持有第一級毒品海洛
    因與第二級毒品甲基安非他命之低度行為，皆分別為其進而
    施用之高度行為所吸收，不另論罪。被告上開3次施用第一
    級毒品之犯行及2次施用第二級毒品之犯行，應分別成立各
    該罪名，而按數罪併罰之規定，定其應執行之刑。又查被告
    前於90年間，因犯施用第一級毒品罪案件及施用第二級毒品
    罪案件，經原審法院以90年度訴字第843號刑事判決分別判
    處有期徒刑10月及有期徒刑4月，應執行有期徒刑1年1月確
    定，經入監執行，於92年11月13日縮刑期滿執行完畢等情，
    有臺灣高等法院被告全國前案紀錄表各1份在卷可憑，其於5
    年以內，故意再犯本案有期徒刑以上之各罪，均為累犯，皆
    應依刑法第47條第1項之規定加重其刑。又查被告關於其於
    96年9月13日所犯之施用第一級毒品罪部分，在有偵查權限
    之機關或人員發覺犯罪前，即主動向員警自承犯行，並繳出
    所持有之海洛因1包供警方查扣，而接受裁判，有卷附之被
    告96年9月14日警詢筆錄、現場查獲照片及彰化縣警察局員
    林分局97年2月22日員警分偵字第0970003224號函可稽 (見
    上揭第4703號偵查卷宗第4~5頁、第14~15頁及本院卷第34頁
    ），審核其情節，自該當於刑法第62條規定之自首要件，爰
    依法減輕其刑。
三、原審法院就被告上揭96年9月3日之施用第一級毒品及施用第
    二級毒品犯行、96年9月13日之施用第二級毒品犯行及96年1
    0月10日之施用第一級毒品犯行，認定事證明確，分別論以
    毒品危害防制條例第10條第1項、第2項之施用第一級毒品罪
    及施用第二級毒品罪各2次，並適用刑法第47條第1項之規定
    加重其刑，且宣告扣案之海洛因4包沒收銷毀之，而注射針
    筒1支沒收之，核其認事用法並無違誤。又審酌被告素行、
    及施用毒品之情節及犯後之態度等一切情狀，原審就被告上
    開所犯2次施用第一級毒品罪，各量處有期徒刑10月，2次施
    用第二級毒品罪，各量處有期刑5月，並無違反罪刑相當原
    則而有量刑過重失衡之情形，自應予維持。是以被告就此部
    分上訴，主張應依連續犯、集合犯之例論處，而指摘原判決
    不當，請求撤銷改判，難認有據，為無理由，應予駁回。
四、又原審關於被告於96年9月13日所犯之施用第一級毒品犯行
    部分，認定事證明確，予以論罪科刑，固非無見，惟因被告
    就此部分犯行，符合自首要件，原審疏未依法審酌處置，自
    有未當。是以被告上訴指稱：其此部分犯行，有自首之情形
    ，自屬有據，足以採取。從而，原審判決關於此部分既有可
    議之處，自應由本院連同所定之應執行部分併予以撤銷改判
    。爰審酌被告前因施用毒品犯行，經施以觀察、勒戒及強制
    戒治，甚且經判處有期徒刑執行完畢後，猶不知戒絕，竟復
    行施用毒品，暨其犯罪之動機、目的、所生危害及犯罪後之
    態度等一切情狀，量處如主文第2項所示之刑，以示懲儆。
    扣案之第1級毒品海洛因1小包 (淨重0.12公克，空包裝重0.
    17公克)，為毒品危害防制條例第2條第2項第1款規定之第一
    級毒品，屬於違禁物，至該包裝袋因與毒品無法析離，應同
    視為第一級毒品，爰一併依同條例第18條第1項前段規定，
    沒收銷燬之。並就本院上開撤銷改判部分與上訴駁回部分所
    處之刑，合併定其應執行刑如主文第4項所示。
據上論結，應依刑事訴訟法第368條、第369條第1項前段、第364
條、第371條、第299條第1項前段，毒品危害防制條例第10條第1
項、第18條第1項前段，刑法第11條、第47條第1項、第62條、第
51 條第5款，判決如主文。
本案經檢察官乙○○到庭執行職務。
中    華    民    國    97    年    3     月    31    日
            刑事第三庭    審判長法  官  王  增  瑜
                                法  官  廖  柏  基
                                法  官  蔡  紹  良
上列正本證明與原本無異。
施用第一級毒品罪部分，得上訴。
施用第二級毒品罪部分，不得上訴。
如不服本判決應於收受送達後10日內向本院提出上訴狀，其未敘
述上訴之理由者並得於提起上訴後10日內向本院補提理由書（均
須按他造當事人之人數附繕本）。
                                書記官  許  麗  花
中    華    民    國    97    年    4     月    1     日
附錄本案論罪科刑法條全文：
毒品危害防制條例第10條
施用第一級毒品者，處 6 月以上 5 年以下有期徒刑。
施用第二級毒品者，處 3 年以下有期徒刑。


司法院資訊處製作；財團法人民間司法改革基金會備份。
